---
title: "Statistiche Sociali e Geopolitiche"
output: 
  html_document:
    # Rimuove il tema R Markdown per un controllo totale tramite CSS
    theme: null
header-includes:
  - |
    <style>
      /* Stile del Contenitore Principale (Centratura e Margini Responsive) */
      .main-container {
        /* Larghezza massima ideale per la lettura su desktop */
        max-width: 1000px !important; 
        /* Centra il contenitore orizzontalmente */
        margin: 0 auto !important; 
        /* Padding generico per tutti i dispositivi: 30px sopra/sotto, 15px ai lati */
        padding: 30px 15px; 
      }
      /* FONT: Forza un font serif (tipo Times New Roman/Georgia) per il look LaTeX */
      body, h1, h2, h3, h4 {
        font-family: "Georgia", "Times New Roman", Times, serif;
        line-height: 1.6; /* Interlinea classica */
        /* Dimensione base del font leggermente più grande per leggibilità PC */
        font-size: 16px;
      }
      h1, h2, h3, h4 {
        font-weight: bold;
      }
      code {
        /* Mantiene la leggibilità del codice con un font monospace */
        font-family: 'Courier New', Courier, monospace;
      }
      /* MEDIA QUERY per dispositivi più grandi (PC/Tablet) - Aumenta i margini laterali */
      @media (min-width: 768px) {
        .main-container {
          padding-left: 50px !important; /* Margine laterale più ampio sui PC */
          padding-right: 50px !important;
        }
      }
    </style>
---

## Dati e strumenti per interpretare dinamiche sociali e globali

Il sito raccoglie analisi statistiche su temi di rilevanza sociale e geopolitica, con l’obiettivo di promuovere un approccio empirico allo studio delle trasformazioni contemporanee. Uno spazio per ricercatori, studenti e cittadini interessati ai dati come strumento di conoscenza.

### Nota Importante sulla Metodologia dei Dati

È fondamentale che gli utenti comprendano la natura delle statistiche presentate in questo spazio. I dati sono suddivisi in due categorie principali:

1. Dati Ufficiali e Certificati
Una parte significativa delle analisi e delle statistiche è stata ottenuta direttamente da fonti ufficiali, primarie e certificate, come EUROSTAT e ISTAT. Questi dati godono del massimo grado di affidabilità e sono la base per le nostre interpretazioni più rigorose.

2. Dati Aggregati e Approssimativi
Altre statistiche e valori presentati (soprattutto in grafici e analisi su temi geopolitici complessi) non sono certificati ufficialmente e non devono essere trattati come definitivi o inoppugnabili.

Questi valori sono il risultato di una sintesi e aggregazione di diverse fonti pubbliche (istituti di ricerca, organizzazioni internazionali, report giornalistici), le quali spesso riportano stime approssimative o valori divergenti tra loro. L'obiettivo di queste sezioni è fornire un'indicazione di scala e una base per l'interpretazione critica delle dinamiche, non la precisione assoluta.

Raccomandazione: Si esorta a consultare sempre le fonti originali specifiche per studi accademici, ricerche dettagliate o decisioni che richiedano il massimo rigore statistico.



---

## Vittime in contesti di conflitto 

Il grafico presenta un confronto quantitativo immediato di diverse categorie, mescolando dati relativi alle vittime in contesti di conflitto recenti e storici con la dimensione delle popolazioni coinvolte. 

```{r, echo=FALSE, message=FALSE, warning=FALSE, fig.width=8, fig.height=5, out.width="100%", fig.align="left"}

library(ggplot2)
library(tibble)
library(dplyr)
library(stringr) # Necessario per la funzione str_wrap
library(scales) # Necessario per la formattazione dell'asse Y

dataset <- tribble(
  ~Categoria,                 ~Valore,
  "Soldati russi caduti Mag 25", 250000,
  "Soldati ucraini caduti Mag 25", 80000,
  "Civili ucraini caduti Mag 25", 13000,
  "Popolazione palestinese", 5000000,
  "Vittime palestinesi Mag 25", 62000,
  "Popolazione armena", 1800000,
  "Vittime armene 15-23", 1500000,
  "Popolazione ebrea in Europa 1939", 7000000, 
  "Vittime ebree dell'olocausto", 6000000
)

# 1. Preparazione dei Dati (Etichetta e Formattazione)
dataset <- dataset %>%
  mutate(
    # Etichetta sopra/accanto alle barre: Milioni (M) per valori >= 1M, altrimenti valore intero formattato
    Etichetta_Formattata = case_when(
      Valore >= 1000000 ~ paste0(round(Valore / 1000000, 1), "M"),
      TRUE ~ format(Valore, big.mark = ".", scientific = FALSE)
    ),
    # Nuova colonna per l'etichetta dell'asse Y (ex asse X), con a capo se lunga.
    # Ho aumentato width a 20 per dare più spazio al testo lungo, puoi aggiustarlo.
    Categoria_Wrapped = str_wrap(Categoria, width = 20) 
  )

# Ordina le categorie per l'asse Y (che prima era X).
# Mantenere l'Ordine Originale dei Dati
dataset <- dataset %>%
  # Rimuovi arrange(Valore)
  mutate(
    Categoria_Wrapped = factor(
      Categoria_Wrapped, 
      # Utilizza rev() per invertire l'ordine dei livelli. Questo fa sì che la prima riga del
      # tuo dataset appaia in cima al grafico orizzontale.
      levels = rev(Categoria_Wrapped)
    )
  )

# Grafico statico con le etichette corrette
ggplot(dataset, aes(x = Categoria_Wrapped, y = Valore, fill = Valore)) +
  geom_col(color = "grey30", width = 0.7, show.legend = FALSE) +
  geom_text(
    # Etichette delle barre (ora saranno a destra delle barre)
    aes(label = Etichetta_Formattata),
    hjust = -0.1, # vjust diventa hjust per le barre orizzontali (spostato a destra)
    size = 3,
    family = "serif"
  ) +
  scale_fill_gradient(low = "lightblue", high = "darkblue") + 
  scale_y_continuous(
    # L'asse Y diventa l'asse numerico (ora orizzontale)
    limits = c(0, max(dataset$Valore) * 1.25), # Aumentato un po' il limite per le etichette
    expand = c(0, 0),
    labels = scales::label_number(scale = 1e-6, suffix = "M", accuracy = 1),
    name = " "
  ) +
  labs(x = NULL) +
  theme_minimal(base_family = "serif") +
  theme(
    plot.background = element_rect(fill = "white", color = NA),
    panel.grid.major.x = element_line(color = "grey", linetype = "dotted"), # La griglia X è quella dei valori
    panel.grid.major.y = element_blank(), # La griglia Y è quella delle categorie
    
    # Ora axis.text.y è per le categorie (ex X), axis.text.x è per i valori (ex Y)
    axis.text.x = element_text(size = 7, color = "grey20"), # Ex axis.text.y
    axis.text.y = element_text(hjust = 1, size = 9, color = "grey20"), # Ex axis.text.x, allineato a destra
    
    axis.title.x = element_text(size = 11, color = "black", face = "plain"), # Titolo per l'asse dei valori
    axis.title.y = element_blank(), # Rimuovi il titolo per le categorie
    plot.margin = margin(t = 20, r = 20, b = 20, l = 0) # Aggiustato i margini
  ) +
  coord_flip() # Trasforma il grafico in orizzontale
```


---


## Vittime (civili e militari) in una serie di conflitti e genocidi storici

Il grafico presenta una comparazione quantitativa delle stime delle vittime (civili e militari) in una serie di conflitti e genocidi storici e contemporanei, evidenziando le estreme differenze di scala che caratterizzano la violenza umana.

```{r, echo=FALSE, message=FALSE, warning=FALSE, fig.width=8, fig.height=5, out.width="100%", fig.align="left"}

library(ggplot2)
library(tibble)
library(dplyr)
library(stringr) # Necessario per la funzione str_wrap
library(scales) # Necessario per la formattazione dell'asse Y

dataset <- tribble(
  ~Categoria,                 ~Valore,
  "Olocausto (1941-1945)", 6000000,
  "Genocidio armeno (1915-1923)", 2500000,
  "Genocidio del Ruanda (1994)", 800000,
  "Genocidio cambogiano (1975-1979)", 1500000,
  "Vittime palestinesi Mag 25", 62000,
  "Seconda Guerra Mondiale", 70000000,
  "Prima Guerra Mondiale", 16000000,
  "Conflitto in Etiopia", 100000, 
  "Guerra in Siria", 500000, 
  "Guerra in Yemen", 18000

)

# 1. Preparazione dei Dati (Etichetta e Formattazione)
dataset <- dataset %>%
  mutate(
    # Etichetta sopra/accanto alle barre: Milioni (M) per valori >= 1M, altrimenti valore intero formattato
    Etichetta_Formattata = case_when(
      Valore >= 1000000 ~ paste0(round(Valore / 1000000, 1), "M"),
      TRUE ~ format(Valore, big.mark = ".", scientific = FALSE)
    ),
    # Nuova colonna per l'etichetta dell'asse Y (ex asse X), con a capo se lunga.
    # Ho aumentato width a 20 per dare più spazio al testo lungo, puoi aggiustarlo.
    Categoria_Wrapped = str_wrap(Categoria, width = 20) 
  )

# Ordina le categorie per l'asse Y (che prima era X).
# Mantenere l'Ordine Originale dei Dati
dataset <- dataset %>%
  # Rimuovi arrange(Valore)
  mutate(
    Categoria_Wrapped = factor(
      Categoria_Wrapped, 
      # Utilizza rev() per invertire l'ordine dei livelli. Questo fa sì che la prima riga del
      # tuo dataset appaia in cima al grafico orizzontale.
      levels = rev(Categoria_Wrapped)
    )
  )

# Grafico statico con le etichette corrette
ggplot(dataset, aes(x = Categoria_Wrapped, y = Valore, fill = Valore)) +
  geom_col(color = "grey30", width = 0.7, show.legend = FALSE) +
  geom_text(
    # Etichette delle barre (ora saranno a destra delle barre)
    aes(label = Etichetta_Formattata),
    hjust = -0.1, # vjust diventa hjust per le barre orizzontali (spostato a destra)
    size = 3,
    family = "serif"
  ) +
  scale_fill_gradient(low = "lightblue", high = "darkblue") + 
  scale_y_continuous(
    # L'asse Y diventa l'asse numerico (ora orizzontale)
    limits = c(0, max(dataset$Valore) * 1.25), # Aumentato un po' il limite per le etichette
    expand = c(0, 0),
    labels = scales::label_number(scale = 1e-6, suffix = "M", accuracy = 1),
    name = " "
  ) +
  labs(x = NULL) +
  theme_minimal(base_family = "serif") +
  theme(
    plot.background = element_rect(fill = "white", color = NA),
    panel.grid.major.x = element_line(color = "grey", linetype = "dotted"), # La griglia X è quella dei valori
    panel.grid.major.y = element_blank(), # La griglia Y è quella delle categorie
    
    # Ora axis.text.y è per le categorie (ex X), axis.text.x è per i valori (ex Y)
    axis.text.x = element_text(size = 7, color = "grey20"), # Ex axis.text.y
    axis.text.y = element_text(hjust = 1, size = 9, color = "grey20"), # Ex axis.text.x, allineato a destra
    
    axis.title.x = element_text(size = 11, color = "black", face = "plain"), # Titolo per l'asse dei valori
    axis.title.y = element_blank(), # Rimuovi il titolo per le categorie
    plot.margin = margin(t = 20, r = 20, b = 20, l = 0) # Aggiustato i margini
  ) +
  coord_flip() # Trasforma il grafico in orizzontale
```


---






## Donne che hanno subito violenza fisica da un partner intimo

### Dati Eurostat ANNO 2021

```{r, echo=FALSE, message=FALSE, warning=FALSE, out.width="100%", fig.align="left"}
library(eurostat)
library(kableExtra)
library(dplyr)
library(data.table)

# Women who have experienced violence by a non-partner, by type of violence   
A <- get_eurostat("gbv_ipv_type" , cache = TRUE, update_cache = FALSE)
B <- label_eurostat(A)
setDT(B)
C <- B[, -c(1, 3, 5)]
C[[1]] <- as.factor(C[[1]])
C[[2]] <- as.factor(C[[2]])
C <- C[!grepl("European Union \\(aggregate changing according to the context\\)", geo)]

C <- C[grepl("Physical", violence)]

library(ggplot2)
library(dplyr)

C_cleaned <- C %>%
  filter(!is.na(values))

ggplot(C_cleaned, aes(x = geo, y = values, fill = values)) + # Cambiato 'fill = geo' a 'fill = values'
  geom_col(show.legend = FALSE) + # show.legend = TRUE per mostrare la legenda del colore
  labs(
    x = "",
    y = ""
  ) +
  scale_fill_gradient(low = "lightblue", high = "darkblue") + # Scala di colore dal blu chiaro al blu scuro
  theme_minimal(base_size = 10) +
  theme(
    axis.text.x = element_text(angle = 90, hjust = 1, vjust = 0.5, size = 7),
    panel.spacing = unit(1.5, "lines"),
    plot.title = element_text(hjust = 0.5, face = "bold", size = 12),
    strip.text = element_text(size = 8, face = "bold", margin = margin(b = 5)),
    plot.margin = margin(t = 10, r = 10, b = 10, l = 10)
  ) +
  facet_wrap(~ violence, scales = "free_x", ncol = 2)

```













---

## Economia Italiana Anno 2024 (Milardi di €)

Il grafico mette a confronto i principali indicatori economici relativi agli Stati Uniti e all’Italia, includendo le esportazioni totali negli USA, le esportazioni complessive italiane, il prodotto interno lordo italiano, le importazioni totali e gli investimenti.

Questa rappresentazione aiuta a comprendere le dimensioni relative di queste grandezze economiche e il ruolo fondamentale delle esportazioni e degli investimenti nello sviluppo economico.

```{r, echo=FALSE, message=FALSE, warning=FALSE, fig.width=8, fig.height=5, out.width="100%", fig.align="left"}

library(ggplot2)
library(tibble)

dataset <- tribble(
  ~Categoria,           ~Valore,
  "Esport Tot in USA",  64.8,
  "Esport Tot",         623.5,
  "PIL",                2192.2,
  "Importazioni Tot",   568.7 ,
  "Investimenti",       370
)

# Non useremo più colori_pastello per il riempimento, ma lo mantengo se ti serve per altro
# colori_pastello <- c("#AEC7E8", "#FFBB78", "#98DF8A", "#FF9896", "#C5B0D5")

# Ordina per categoria (come in plotly)
dataset$Categoria <- factor(dataset$Categoria, levels = dataset$Categoria)

# Grafico statico con sfumature di colore basate sul valore
ggplot(dataset, aes(x = Categoria, y = Valore, fill = Valore)) + # Cambiato fill = Categoria a fill = Valore
  geom_col(color = "grey30", width = 0.7, show.legend = FALSE) + # show.legend = TRUE per la barra del colore
  geom_text(
    aes(label = Valore),
    vjust = -0.7,
    size = 3,
    family = "serif"
  ) +
  scale_fill_gradient(low = "lightblue", high = "darkblue") + 
  scale_y_continuous(
    limits = c(0, max(dataset$Valore) * 1.15),
    expand = c(0, 0),
    name = " "
  ) +
  labs(x = NULL) +
  theme_minimal(base_family = "serif") +
  theme(
    plot.background = element_rect(fill = "white", color = NA),
    panel.grid.major.x = element_blank(),
    panel.grid.major.y = element_line(color = "grey", linetype = "dotted"),
    axis.text.x = element_text(angle = 45, hjust = 1, size = 10, color = "grey20"),
    axis.text.y = element_text(size = 7, color = "grey20"),
    axis.title.y = element_text(size = 11, color = "black", face = "plain"),
    plot.margin = margin(t = 20, r = 20, b = 60, l = 0)
  )
```

---

## Tendenze dei Matrimoni in Italia (Mila Unità)

Esplora le profonde trasformazioni sociali che hanno interessato l'Italia attraverso l'analisi dei dati sui matrimoni. Questo grafico illustra il costante declino del numero di unioni, partendo dalle medie del dopoguerra (1946-1970) fino al dato del 2023. Una rappresentazione chiara che evidenzia i cambiamenti demografici, culturali ed economici che stanno ridefinendo la struttura della famiglia e delle relazioni nel nostro paese.


```{r, echo=FALSE, message=FALSE, warning=FALSE, fig.width=8, fig.height=5, out.width="100%", fig.align="left"}

library(ggplot2)
library(tibble)

dataset <- tribble(
  ~Categoria,           ~Valore,
  "Media 1946-1970",  400,
  "1990",             290,
  "2000",             284,
  "2010",             217,
  "2023",             184
)

# I colori_pastello non saranno usati per il riempimento, ma vengono mantenuti se necessari per altri scopi.
# colori_pastello <- c("#AEC7E8", "#FFBB78", "#98DF8A", "#FF9896", "#C5B0D5")

# Ordina per categoria (come in plotly)
dataset$Categoria <- factor(dataset$Categoria, levels = dataset$Categoria)

# Grafico statico con sfumature di colore basate sul Valore
ggplot(dataset, aes(x = Categoria, y = Valore, fill = Valore)) + # Cambiato 'fill = Categoria' a 'fill = Valore'
  geom_col(color = "grey30", width = 0.7, show.legend = FALSE) + # show.legend = TRUE per mostrare la legenda del colore
  geom_text(
    aes(label = Valore),
    vjust = -0.7,
    size = 4,
    family = "serif"
  ) +
  scale_fill_gradient(low = "lightblue", high = "darkblue") + 
  scale_y_continuous(
    limits = c(0, max(dataset$Valore) * 1.15),
    expand = c(0, 0),
    name = " "
  ) +
  labs(x = NULL) +
  theme_minimal(base_family = "serif") +
  theme(
    plot.background = element_rect(fill = "white", color = NA),
    panel.grid.major.x = element_blank(),
    panel.grid.major.y = element_line(color = "grey", linetype = "dotted"),
    axis.text.x = element_text(angle = 45, hjust = 1, size = 10, color = "grey20"),
    axis.text.y = element_text(size = 7, color = "grey20"),
    axis.title.y = element_text(size = 11, color = "black", face = "plain"),
    plot.margin = margin(t = 20, r = 20, b = 60, l = 0)
  )
```

















