---
title: "Statistiche Sociali e Geopolitiche"
output: html_document
---

## Dati e strumenti per interpretare dinamiche sociali e globali

Il sito raccoglie analisi statistiche su temi di rilevanza sociale e geopolitica, con l’obiettivo di promuovere un approccio empirico allo studio delle trasformazioni contemporanee. Uno spazio per ricercatori, studenti e cittadini interessati ai dati come strumento di conoscenza.







---

## GRAFICO



```{r, echo=FALSE, message=FALSE, warning=FALSE, fig.width=8, fig.height=5, out.width="100%", fig.align="left"}

library(ggplot2)
library(tibble)

dataset <- tribble(
  ~Categoria,           ~Valore,
  "Soldati russi caduti Mag 25", 250000 ,
  "Soldati ucraini caduti Mag 25",  80000,
  "Civili ucraini caduti Mag 25",  13000,
  "Popolazione palestinese",  5000000,
  "Vittime palestinesi Mag 25",  62000,
  "Popolazione armena",  1800000,
  "Vittime armene 15-23",  1500000,
  "Popolazione ebrea in Europa 1939",  7000000, 
  "Vittime ebree dell'olocausto",  6000000, 
)

# Ordina per categoria (come in plotly)
dataset$Categoria <- factor(dataset$Categoria, levels = dataset$Categoria)

# Grafico statico con sfumature di colore basate sul valore
ggplot(dataset, aes(x = Categoria, y = Valore, fill = Valore)) + # Cambiato fill = Categoria a fill = Valore
  geom_col(color = "grey30", width = 0.7, show.legend = FALSE) + # show.legend = TRUE per la barra del colore
  geom_text(
    aes(label = Valore),
    vjust = -0.7,
    size = 4,
    family = "Arial"
  ) +
  scale_fill_gradient(low = "lightblue", high = "darkblue") + 
  scale_y_continuous(
    limits = c(0, max(dataset$Valore) * 1.15),
    expand = c(0, 0),
    name = " "
  ) +
  labs(x = NULL) +
  theme_minimal(base_family = "Arial") +
  theme(
    plot.background = element_rect(fill = "white", color = NA),
    panel.grid.major.x = element_blank(),
    panel.grid.major.y = element_line(color = "grey", linetype = "dotted"),
    axis.text.x = element_text(angle = 45, hjust = 1, size = 10, color = "grey20"),
    axis.text.y = element_text(size = 8, color = "grey20"),
    axis.title.y = element_text(size = 12, color = "black", face = "plain"),
    plot.margin = margin(t = 20, r = 20, b = 60, l = 0)
  )
```


---

## Donne che hanno subito violenza fisica da un partner intimo

### Dati Eurostat ANNO 2021

```{r, echo=FALSE, message=FALSE, warning=FALSE, out.width="100%", fig.align="left"}
library(eurostat)
library(kableExtra)
library(dplyr)
library(data.table)

# Women who have experienced violence by a non-partner, by type of violence   
A <- get_eurostat("gbv_ipv_type" , cache = TRUE, update_cache = FALSE)
B <- label_eurostat(A)
setDT(B)
C <- B[, -c(1, 3, 5)]
C[[1]] <- as.factor(C[[1]])
C[[2]] <- as.factor(C[[2]])
C <- C[!grepl("European Union \\(aggregate changing according to the context\\)", geo)]

C <- C[grepl("Physical", violence)]

library(ggplot2)
library(dplyr)

C_cleaned <- C %>%
  filter(!is.na(values))

ggplot(C_cleaned, aes(x = geo, y = values, fill = values)) + # Cambiato 'fill = geo' a 'fill = values'
  geom_col(show.legend = FALSE) + # show.legend = TRUE per mostrare la legenda del colore
  labs(
    x = "",
    y = ""
  ) +
  scale_fill_gradient(low = "lightblue", high = "darkblue") + # Scala di colore dal blu chiaro al blu scuro
  theme_minimal(base_size = 10) +
  theme(
    axis.text.x = element_text(angle = 90, hjust = 1, vjust = 0.5, size = 8),
    panel.spacing = unit(1.5, "lines"),
    plot.title = element_text(hjust = 0.5, face = "bold", size = 14),
    strip.text = element_text(size = 9, face = "bold", margin = margin(b = 5)),
    plot.margin = margin(t = 10, r = 10, b = 10, l = 10)
  ) +
  facet_wrap(~ violence, scales = "free_x", ncol = 2)

```













---

## Economia Italiana Anno 2024

Il grafico mette a confronto i principali indicatori economici relativi agli Stati Uniti e all’Italia, includendo le esportazioni totali negli USA, le esportazioni complessive italiane, il prodotto interno lordo italiano, le importazioni totali e gli investimenti.

Questa rappresentazione aiuta a comprendere le dimensioni relative di queste grandezze economiche e il ruolo fondamentale delle esportazioni e degli investimenti nello sviluppo economico.

```{r, echo=FALSE, message=FALSE, warning=FALSE, fig.width=8, fig.height=5, out.width="100%", fig.align="left"}

library(ggplot2)
library(tibble)

dataset <- tribble(
  ~Categoria,           ~Valore,
  "Esport Tot in USA",  64.8,
  "Esport Tot",         623.5,
  "PIL",                2192.2,
  "Importazioni Tot",   568.7 ,
  "Investimenti",       370
)

# Non useremo più colori_pastello per il riempimento, ma lo mantengo se ti serve per altro
# colori_pastello <- c("#AEC7E8", "#FFBB78", "#98DF8A", "#FF9896", "#C5B0D5")

# Ordina per categoria (come in plotly)
dataset$Categoria <- factor(dataset$Categoria, levels = dataset$Categoria)

# Grafico statico con sfumature di colore basate sul valore
ggplot(dataset, aes(x = Categoria, y = Valore, fill = Valore)) + # Cambiato fill = Categoria a fill = Valore
  geom_col(color = "grey30", width = 0.7, show.legend = FALSE) + # show.legend = TRUE per la barra del colore
  geom_text(
    aes(label = Valore),
    vjust = -0.7,
    size = 4,
    family = "Arial"
  ) +
  scale_fill_gradient(low = "lightblue", high = "darkblue") + 
  scale_y_continuous(
    limits = c(0, max(dataset$Valore) * 1.15),
    expand = c(0, 0),
    name = "Milardi di €"
  ) +
  labs(x = NULL) +
  theme_minimal(base_family = "Arial") +
  theme(
    plot.background = element_rect(fill = "white", color = NA),
    panel.grid.major.x = element_blank(),
    panel.grid.major.y = element_line(color = "grey", linetype = "dotted"),
    axis.text.x = element_text(angle = 45, hjust = 1, size = 10, color = "grey20"),
    axis.text.y = element_text(size = 8, color = "grey20"),
    axis.title.y = element_text(size = 12, color = "black", face = "plain"),
    plot.margin = margin(t = 20, r = 20, b = 60, l = 0)
  )
```

---

## Tendenze dei Matrimoni in Italia

Esplora le profonde trasformazioni sociali che hanno interessato l'Italia attraverso l'analisi dei dati sui matrimoni. Questo grafico illustra il costante declino del numero di unioni, partendo dalle medie del dopoguerra (1946-1970) fino al dato del 2023. Una rappresentazione chiara che evidenzia i cambiamenti demografici, culturali ed economici che stanno ridefinendo la struttura della famiglia e delle relazioni nel nostro paese.


```{r, echo=FALSE, message=FALSE, warning=FALSE, fig.width=8, fig.height=5, out.width="100%", fig.align="left"}

library(ggplot2)
library(tibble)

dataset <- tribble(
  ~Categoria,           ~Valore,
  "Media 1946-1970",  400,
  "1990",             290,
  "2000",             284,
  "2010",             217,
  "2023",             184
)

# I colori_pastello non saranno usati per il riempimento, ma vengono mantenuti se necessari per altri scopi.
# colori_pastello <- c("#AEC7E8", "#FFBB78", "#98DF8A", "#FF9896", "#C5B0D5")

# Ordina per categoria (come in plotly)
dataset$Categoria <- factor(dataset$Categoria, levels = dataset$Categoria)

# Grafico statico con sfumature di colore basate sul Valore
ggplot(dataset, aes(x = Categoria, y = Valore, fill = Valore)) + # Cambiato 'fill = Categoria' a 'fill = Valore'
  geom_col(color = "grey30", width = 0.7, show.legend = FALSE) + # show.legend = TRUE per mostrare la legenda del colore
  geom_text(
    aes(label = Valore),
    vjust = -0.7,
    size = 4,
    family = "Arial"
  ) +
  scale_fill_gradient(low = "lightblue", high = "darkblue") + 
  scale_y_continuous(
    limits = c(0, max(dataset$Valore) * 1.15),
    expand = c(0, 0),
    name = "Mila Unità"
  ) +
  labs(x = NULL) +
  theme_minimal(base_family = "Arial") +
  theme(
    plot.background = element_rect(fill = "white", color = NA),
    panel.grid.major.x = element_blank(),
    panel.grid.major.y = element_line(color = "grey", linetype = "dotted"),
    axis.text.x = element_text(angle = 45, hjust = 1, size = 10, color = "grey20"),
    axis.text.y = element_text(size = 8, color = "grey20"),
    axis.title.y = element_text(size = 12, color = "black", face = "plain"),
    plot.margin = margin(t = 20, r = 20, b = 60, l = 0)
  )
```

















